臺灣桃園地方法院刑事判決　　　　　　　96年度易字第1268號
公　訴　人　臺灣桃園地方法院檢察署檢察官
被　　　告　丁○○
上列被告因贓物案件，經檢察官提起公訴（96年度偵字第 15901
號），本院判決如下：
    主  文
丁○○無罪。
    理  由
一、公訴意旨略以：被告丁○○明知付款人為臺北國際商業銀行
    股份有限公司（現已與建華商業銀行股份有限公司合併，並
    更名為永豐商業銀行股份有限公司，下稱臺北國際商銀）汐
    止樟樹分行、發票日為民國94年10月30日、票號 QI0000000
    號、金額新臺幣（下同）5萬元之支票1紙，屬來源不詳之贓
    物（該紙支票為乙○○所有，前於94年8 月31日遭竊），竟
    於94年8月31日至同年9月22日間某日，向他人收受取得前開
    支票後，旋於同年9月22日，在桃園縣中壢市○○○街38號6
    樓友人甲○○住處，將前開支票交付予丙○○（所涉詐欺、
    收受贓物犯行部分，業經本院以96年度審易字第191 號判決
    ，判處有期徒刑8月，減為有期徒刑4月確定），嗣於同年10
    月中旬某日，由丙○○輾轉向不知情之葉張珍謄借款，惟因
    乙○○早已向銀行申報掛失止付，葉張珍謄於提示遭拒後為
    警循線查獲丙○○及被告，因認被告涉犯刑法第349條第1項
    之收受贓物罪嫌。
二、按犯罪事實應依證據認定之，無證據不得認定犯罪事實；不
    能證明被告犯罪或其行為不罰者應諭知無罪之判決，刑事訴
    訟法第154條第2項、第301條第1項定有明文。又認定不利於
    被告之事實，須依積極證據，苟積極證據不足為不利於被告
    事實之認定時，即應為有利於被告之認定；而事實之認定，
    應憑證據，如未能發現相當證據，或證據不足以證明，自不
    能以推測或擬制之方法，以為裁判基礎；另認定犯罪事實所
    憑之證據，雖不以直接證據為限，間接證據亦包括在內，然
    而無論直接或間接證據，其為訴訟上之證明，須於通常一般
    之人均不致有所懷疑，而得確信其為真實之程度者，始得據
    為有罪之認定，最高法院30年上字第816 號、40年臺上字第
    86號、76年臺上字第4986號著有判例亦可資參照。
三、公訴人認被告丁○○涉犯收受贓物罪嫌，無非係以證人即前
    開支票發票人乙○○於警詢時及偵查中之指述、證人甲○○
    及丙○○於偵查中之證述，前開支票影本、臺灣票據交換所
    退票理由單、遺失票據申請書、票據掛失止付通知書、掛失
    止付票據提示人資料查報表為證，且證人丙○○所涉詐欺、
    收受贓物犯行部分，業經本院以96年度審易字第191 號判決
    ，判處有期徒刑8月，減為有期徒刑4月確定，自無甘冒偽證
    罪之風險而無不實陳述，倘被告與證人甲○○、丙○○已於
    94年底結怨，並知曉被告之真實姓名為何，何以迄至96年 5
    月29日偵查中仍未指明被告之真實姓名，足認被告所辯顯係
    卸責之詞等為其主要論據。
四、訊據被告丁○○對前開支票係被害人乙○○於94年8 月31日
    遭竊，嗣於同年10月中旬某日，由丙○○持以向不知情之葉
    張珍謄詐取財物等事實均不爭執，惟堅詞否認有何收受贓物
    之犯行，辯稱：伊未曾收受前開支票並交付與證人丙○○，
    且證人甲○○、丙○○前於94年底因毒品、槍砲等案件為警
    查獲，而當時伊正與渠等同行，但因行走在後方未遭員警攔
    查，故渠等可能因此認係伊所陷害，所為證言均不實在等語
    。經查：
  (一)被害人乙○○所有付款人為臺北國際商銀汐止樟樹分行、票
    號QI0000000 號、未載發票日及金額之支票1紙，前於94年8
    月31日遭人竊取，並於其上蓋印「乙○○」印文乙枚，填寫
    發票日為94年10月30日、金額5 萬元，嗣於同年9月5日為空
    白票據掛失止付，經不知情之葉張珍謄屆期為付款提示，以
    「掛失空白票據」為由未獲付款等情，業據證人即被害人乙○○、證人葉張珍謄於警詢時及偵查中證述明確，復有前開
    支票影本、臺灣票據交換所退票理由單、遺失票據申請書、
    票據掛失止付通知書、掛失止付票據提示人資料查報表各 1
    紙為證。
  (二)惟而，觀諸證人丙○○前於95年3 月22日偵查中陳稱：前開
    支票係於94年9 月22日在真實姓名年籍不詳自稱「張曼青」
    位在桃園縣新屋鄉之住處取得，並由「張曼青」當場填寫票
    據空白處，以抵償「張曼青」所積欠之6 萬元，但「張曼青
    」表示填載6萬元恐他人不相信，故記載金額為5萬元云云（
    詳95年度偵字第5838號偵查卷第19頁至第20頁）；嗣於96年
    5月29日、同年6月26日偵查中改稱：伊曾在證人甲○○家中
    見過被告，因僅見面過1、2次，復被告名字中有個「清」字
    ，又綽號「海鰻」，故認其名字為「張曼青」，而當時被告
    積欠證人甲○○借款，證人甲○○亦有積欠伊款項，故由被
    告先將前開支票交付與證人甲○○再轉交與伊，惟前開支票
    確否由證人甲○○交付與伊，因時間已久不記得，惟票據金
    額當時已填寫完畢云云（詳96年度偵字第4217號偵查卷第13
    頁至第14頁、第46頁至第48頁）；然於96年11月22日本院審
    理時則稱：伊與被告間並無何金錢往來，於95年3 月22日偵
    查中所述，係被告（張曼青）積欠伊款項，遂在被告住處內
    得前開支票部分有誤，實係在證人甲○○家中，由被告交付
    與證人甲○○再轉交與伊，以作為證人甲○○所積欠款項抵
    償，惟因伊與證人甲○○關係較密，而未提及證人甲○○有
    告知此事云云（詳本院96年度易字第1268號刑事卷第35頁至
    第40頁）。由此觀之，證人丙○○就前開支票為何人所交付
    、交付原因及處所、票據金額有無記載等重要過程陳述不一
    ，而苟其確自被告住取得前開支票，則要與證人甲○○無關
    ，何庸以情感為由為避免牽連證人甲○○而未供出實情，且
    果波及證人甲○○，又何以於其後偵查中再供出係在證人甲○○家中取得前開支票乙節，堪認證人丙○○所述動機可疑
    ，是否屬實或有隱瞞以維護己身及證人甲○○，均有可能。
  (三)又者，質之證人甲○○於96年5 月31日偵查中所述：前開支
    票係被告即在伊家中交付與證人丙○○，伊未曾收受，當時
    被告本擬以此抵償對伊之債務，但伊認被告取得之前開支票
    有異，故未予收受云云（詳96年偵字第4217號偵查卷第17頁
    至第18頁）；嗣於96年6月5日偵查中並補陳：當時見被告手
    持一疊支票，並將證人丙○○單獨叫出去而予交付云云（詳
    同上偵查卷第24頁）；於96年11月22日本院審理時復稱：當
    日被告進入伊位在桃園縣中壢市○○街與長樂街附近之住處
    時，證人丙○○亦在場，嗣被告偕同證人丙○○在客廳談論
    債務糾紛，談妥後證人丙○○返回伊所在房間，告以因被告
    積欠伊款項，而伊又積欠證人丙○○款項，遂以被告所交付
    之前開支票，依序抵償彼此間債務，惟伊表示由渠等商議好
    即可，但不予答應，亦不願收受前開支票，而當時伊僅積欠
    被告數千元，亦祇向證人丙○○借款數千元云云（詳本院96
    年度易字第1268號刑事卷第41頁至第46頁）。顯與證人丙○○於本院審理時，經交互詰問後確稱「對，是三個人在場，
    丁○○拿給（即前開支票）甲○○，甲○○再拿給我」等語
    不符（見本院96年度易字第1268號刑事卷第39頁），是證人
    甲○○所述著實可疑。況當時被告僅積欠證人甲○○數千元
    ，證人甲○○亦祇積欠證人丙○○數千元，渠等間金錢往來
    之數額甚微，何以被告須交付高達借貸金額數倍之5 萬元前
    開支票與證人甲○○或丙○○，又差額部分應作何處理，均
    未見證人甲○○、丙○○為有關陳述，且與證人丙○○於95
    年3月22日偵查中所稱係被告積欠證人丙○○6萬元，但恐照
    實填寫金額無人相信，故記載金額為5 萬元之情有別，復衡
    諸常情，苟債務人所提出給付不足全額消滅債之關係，或有
    剩餘須相互找補時，應就此差額另行研議，或為該部分債務
    免除，抑或充為借貸利息、費用，甚或成立另一新債關係，
    皆有可能，斷無不予商談之理，是證人甲○○所述實與常情
    有悖，要難採信。
  (四)復且，證人丙○○前於95年3 月22日偵查中稱：前開支票係
    「張曼青」、綽號「海鰻」之人所交付，其電話及詳細地址
    明日可提供調查等語（詳95年度偵字第5838號偵查卷第19頁
    ），惟於嗣後之95年4 月10日、27日訊問期日經檢察官屢傳
    未到，亦未交予「張曼青」有關年籍、聯絡資料為查核，即
    有可疑。又證人丙○○於本院審理時結稱：伊於所涉贓物案
    件遭偵查後，於第1 次庭訊完畢即至證人甲○○住處討論案
    情，另詢問「海鰻」真實姓名為何，嗣後庭訊應如何對答等
    ，當時證人甲○○亦不知「海鰻」之名字，但經證人甲○○
    電話查詢結果，告知「海鰻」姓張，至「張曼青」全名乃伊
    與證人甲○○一起拼湊而來云云（詳本院96年度易字第1268
    號刑事卷第37頁、第39頁）；但證人甲○○於本院審理時則
    結證：證人丙○○於己身偵查庭後有詢問被告之真實姓名為
    何，伊表示不知中間名字，但自被告友人處得知全名為「丁○○」，復因其名字不易念讀，故有當場要證人丙○○書寫
    記憶，然未告知「海鰻」姓張，亦未與證人丙○○共同兜串
    名字為「曼青」云云（詳同上刑事卷第44頁、第47頁）。從
    而，就證人甲○○有無於當場告知證人丙○○被告之真實姓
    名，「張曼青」之姓名為何人告知等情，渠等證述內容迥異
    ，殊難採信。甚且，「海鰻」與「曼青」就其字形、字音、
    字義俱無雷同之處，依一般人之通常認知，均無從由「海鰻
    」勾勒出「曼青」二字，復證人丙○○執以前開支票據以行
    使，所涉收受贓物案件固經本院判刑確定，然其有無另涉竊
    盜、偽造有價證券罪，即與自身有利害關係，則其證詞是否
    為真，因與證人甲○○所述互核相違，尚乏補強證據證明，
    是以，自難以證人甲○○、丙○○有齟齬其詞及不合常情之
    證詞，執為被告不利之認定。
  (五)基上，證人甲○○、丙○○雖指稱前開支票為被告所交付，
    惟就被告係於何時地交付與何人，係在被告或證人甲○○住
    處，又係直接交與證人丙○○，抑或經由證人甲○○再轉交
    與證人丙○○，彼此證述內容相互矛盾；復依證人甲○○所
    述，渠等當時間僅數千元之金錢往來，何以被告須交付金額
    為5 萬元之前開支票以為抵債，所餘差額竟無何處理，顯與
    常情有悖；況證人丙○○就何以供出被告姓名為「張曼青」
    乙節，無從為合理敘述，渠等所述顯有瑕疵而無可採。是以
    ，被害人乙○○之前開支票固遭他人竊取，嗣證人丙○○持
    之向不知情之葉張珍謄借款，惟證人甲○○、丙○○證述內
    容亦多所矛盾，而有瑕疵不可採信之情事，究難僅以渠等之
    證詞，於本案尚乏積極證據之情形下，遽認被告確有收受前
    開支票之贓物，並交付與證人甲○○或丙○○之事實為真，
    而謂被告涉犯收受贓物之犯行。
五、綜上所述，本案關於被告收受贓物之證明，尚未達於通常一
    般之人均不致有所懷疑，而得確信其為真實之程度，殊屬無
    從為有罪之確信。此外，本院復查無其他積極證據足資證明
    被告有公訴人所指之犯行，是應認不能證明被告犯罪，揆諸
    首揭說明，自應為被告無罪之諭知。
據上論斷，應依刑事訴訟法第301條第1項，判決如主文。
本案經檢察官丁俊成到庭執行職務。
中　　華　　民　　國　　96　　年　　12　　月　　6 　　日
                  刑事第六庭  審判長法  官  黃梅淑
                                    法  官  宣玉華
                                    法　官　黃翊哲
以上正本證明與原本無異。
如不服本判決，應於判決送達後10日內向本院提出上訴狀（應附
繕本），其未敘述上訴理由者，應於上訴期間屆滿後20日內補提
理由書狀於本院，上訴於臺灣高等法院。
                                    書記官  劉霜潔
中　　華　　民　　國　　96　　年　　12　　月　　6 　　日
